【裁判字號】    97,上訴,356
【裁判日期】    970528
【裁判案由】    違反槍砲彈藥刀械管制條例等
【裁判全文】
臺灣高等法院臺南分院刑事判決  九十七年度上訴字第三五六號
上訴人
即被告  甲○○
                （
選任辯護人  蘇文奕律師
上列上訴人因違反槍砲彈藥刀械管制條例等案件，不服臺灣臺南
地方法院九十六年度訴字第一二四二號中華民國九十七年一月三
十一日第一審判決（起訴案號：臺灣臺南地方法院檢察署九十六
年度偵字第一一三一四號），提起上訴，本院判決如下：
    主    文
上訴駁回。
    事    實
一、甲○○有詐欺、竊盜、違反槍砲彈藥刀械管制條例等前科，
    於民國（下同）九十一年間所犯竊盜案件，經臺灣臺南地方
    法院九十一年度易字第四八二號判處有期徒刑五月，如易科
    罰金以銀元三百元折算一日，上訴後經本院九十一年度上易
    字第六八四號駁回上訴確定，於九十二年十一月八日執行完
    畢。竟不知悛悔，而為下列犯行：
(一)明知可發射子彈具有殺傷力之改造手槍，非經中央主管機關
    許可，不得持有，竟於九十年間某日，在位於臺南市五期重
    劃區鄰近臺南市政府之跳蚤市場，以新臺幣（下同）八千元
    之價格，向不詳之人購得具殺傷力之改造手槍一支（仿BERE
    TTA廠92FS型半自動手槍製造之槍枝，槍枝管制編號0000000
    000，含彈匣一個）及無殺傷力之子彈五顆後即無故繼續持
    有，迄九十六年七月二十七日下午三時三十分許，始為警在
    新化鎮○○街一七六號前查獲。
(二)於九十六年五月二十七日晚上九時三十分許，行經臺南縣永
    康市○○街三四巷十一弄內，見郭志雄所有之車牌號碼NEB
    -032號重型機車停放該處，機車鑰匙漏未取下，竟意圖為自
    己不法之所有，徒手竊取該車供己代步之用，得手後即騎乘
    離去。
(三)於九十六年七月二十四日晚上九時許，騎乘該機車行經臺南
    縣新化鎮○○里○○○○路段時，見該處路燈照明不足，光
    線昏暗，竟意圖為自己不法所有，適許孟慈騎乘機車後載母
    親，而將手提袋（內有現金七百元、郵局提款卡、許孟慈身
    分證、健保卡、駕照、行照各一張，及索尼愛立信K610i型
    行動電話一支《含晶片卡一張》等物，以上物品均由許孟慈
    領回）放置機車腳踏板處，在該處停等紅燈時，即趁許孟慈
    不及防備之際，騎乘機車自後靠近後立即搶奪該皮包後駕車
    逃逸。
(四)甲○○於搶得許孟慈上述行動電話（內含晶片卡）後，另基
    於意圖為自己不法利益之犯意，自九十六年七月二十四日晚
    上十一時二分五十一秒起，以無線之方式，未經所有人許孟
    慈之同意，盜用上開行動電話晶片卡撥打電話至0000000000
    號電話聯繫，聯絡共計1849秒，因此取得使用該行動電話通
    信之不法利益共277.35元。
(五)甲○○並見許孟慈行動電話內儲存有許孟慈自拍相片，竟基
    於恐嚇取財犯意，於九十六年七月二十六日上午七時許，以
    自己持有之門號0000000000號行動電話撥打電話至許孟慈之
    門號06-5974***（詳細號碼詳卷）電話，對許孟慈恐嚇稱：
    照片曝光有沒有關係等語，並向許孟慈勒索金錢，要約許孟
    慈見面，使許孟慈心生畏懼，致生危害於許孟慈之安全。又
    接續於九十六年七月二十七日以自己持有之門號0000000000
    號、0000000000號行動電話撥打六次上開門號予許孟慈，對
    許孟慈為同上內容之言詞恐嚇，並勒索金錢，使許孟慈心生
    畏懼，致生危害於許孟慈之安全。許孟慈為求自保，遂報警
    處理，經與警方配合，約甲○○於九十六年七月二十七日下
    午三時三十分許，在臺南縣新化鎮○○街一七六號前見面，
    於甲○○騎乘上開竊得之機車依約現身時，遭埋伏警方逮捕
    ，甲○○因而未取得財物未遂。警方並扣得甲○○上開竊得
    之機車一輛、機車鑰匙一支、前述具殺傷力之改造手槍一支
    （含彈匣一個）、無殺傷力之子彈三顆，許孟慈之手提袋一
    個、身分證、健保卡、駕照、行照、郵局提款卡各一張，現
    金七百元、索尼愛立信K610i型行動電話一支、門號0000000
    ***晶片卡一張、甲○○之NOKIA行動電話一支（含晶片卡一
    張）、全罩式安全帽一頂、檳榔刀一把等物，循線查悉上情
    。
二、案經郭志雄、許孟慈訴由臺南縣警察局新化分局報告臺灣臺
    南地方法院檢察署檢察官偵查起訴。
    理    由
甲、程序方面：
一、關於被告於警詢、偵查中及檢察官聲請羈押原審訊問時之自
    白部分：按被告之自白，非出於強暴、脅迫、利誘、詐欺、
    疲勞訊問、違法羈押或其他不正之方法，且與事實相符者，
    得為證據，刑事訴訟法第一百五十六條第一項定有明文。即
    被告之自白，須非出於強暴、脅迫、利誘、詐欺或其他不正
    之方法，且與事實相符者，始得採為證據。被告辯稱：警詢
    時之自白非出於自由意識，且與事實不符云云。然被告於九
    十六年七月二十七日為警查獲逮捕訊問完畢後移送至臺灣臺
    南地方法院檢察署檢察官訊問時，未曾表示警詢時有遭警方
    刑求之事，並自白在何地行竊機車，如何搶奪被害人手提包
    ，及購買槍枝等過程，僅否認撥打電話給被害人許孟慈時曾
    向被害人許孟慈要錢，且稱未出言恐嚇被害人許孟慈等語（
    見偵查卷第八、九頁），經檢察官聲請羈押，於原審調查時
    ，被告依然自白行竊、搶奪及購買扣案槍枝等犯行，並否認
    恐嚇被害人許孟慈及向被害人許孟慈索討金錢等語（見一審
    聲羈卷第四、五頁），待檢察官進行偵查，被告始否認搶奪
    被害人許孟慈手提袋犯行，並改稱機車是在七月二十幾號才
    竊取的，警詢時如此陳述，是警察叫伊講的，筆錄會如此記
    載，是在伊簽名後警方再加進去的等語（見偵查卷第二十一
    、二十二頁），仍未表示警詢製作筆錄時有遭警方毆打、刑
    求等情，直至九十六年九月四日檢察官偵查中才稱：在製作
    筆錄前有二個警察在詢問室裡用拳頭打伊肚子，要伊承認，
    並不是幫伊製作筆錄的警察等語（見偵查卷第四十四頁），
    於原審訊問時，被告先稱：偷被害人許孟慈手提袋部分是警
    察叫伊講的，這部分不實在；第一次被警方抓到有被刑求，
    刑事組警察有打伊腹部、胸部，如果伊不承認，警察就直接
    用手打伊腹部、胸部，還叫伊戴安全帽，回答不好就敲二下
    ，害伊頭暈，警察讓伊戴安全帽的時間也太長，警方至伊家
    搜索時也有動手打伊腹部，伊並不知動手打伊警員的名字，
    是去伊家搜索的警員等語（見一審卷第十四、十五頁），再
    更異為：動手打我的是陳碧彰，是在搜索時，問我東西是誰
    的，就有動手打我，在派出所時，並叫我承認有搶許孟慈的
    手提袋，並有打我，還教我怎麼說，但我製作筆錄時並沒有
    打我，在第一次借提出去時警方有把我推倒，但如訊問過程
    中如非我的意思，我就不講話等語（見一審卷第四十四頁）
    。是被告所辯遭警方刑求，被告既於檢察官偵查中第一次訊
    問時及檢察官聲請羈押原審訊問時，未曾提及遭警方刑求，
    甚而坦承犯案，其後檢察官偵查中先稱警察叫伊講有行搶之
    犯行亦未說明遭警方刑求等情，之後則稱遭警方刑求，但關
    於如何遭警方刑求、在何時、何處遭警方刑求等細節，被告
    先稱在搜索時遭警方毆打，復改稱於詢問前在詢問室先遭二
    名警察毆打肚子，並要被告承認犯行等語，再陳稱刑事組警
    察打其腹部、胸部，回答不好就敲安全帽二下，及警方至其
    住處搜索時打其腹部，搜索時警方要其承認行搶犯行有對其
    毆打，製作筆錄時沒有打等語，對於何時、何處，遭幾位警
    方刑求，係在搜索時、或係詢問前，抑係詢問過程中遭刑求
    ？是一位警員或由二位警員刑求？先後多次陳述均不一致，
    所辯遭警方刑求云云，顯有可疑，自難採信。且被告於九十
    六年七月二十八日檢察官聲請羈押，原審裁定羈押被告，被
    送入看守所進行身體檢查，就是否有病或內傷紀錄部分，被
    告僅自述有甲狀腺機能亢進及心律不整之疾病，並無任何外
    傷等情，有臺灣臺南看守所被告健康檢查表、新收被告收容
    人內外傷記錄表、正面、背面全身圖各一紙在卷可憑（見偵
    查卷第五十二至五十四頁）；又臺南縣警察局新化分局於九
    十六年九月四日借提被告調查被告是否另涉犯搶奪案件，被
    告解還時雖表示警方在訊問時有將其所坐椅子推倒，致被告
    右臀部撞擊而感覺疼痛等情，有附於偵查卷該日訊問筆錄，
    及臺灣臺南看守所九十六年十月二十五日南所戒字第096000
    6671號函所附司法機關借訊收容人解回談話筆錄登記簿、在
    外受傷照片記錄各一紙附卷可稽（見一審卷第六十二至六十
    五頁），但被告於九十六年九月四日借訊或有跌倒受傷，但
    該期日與被告為警查獲之九十六年七月二十四日間進行訊問
    並無何關聯性，亦難以被告於九十六年九月四日在借訊過程
    中因跌倒受傷而認被告於九十六年七月二十四日為警查獲時
    所製作筆錄即有遭警方刑求之情事。此外，經原審當庭勘驗
    九十六年七月二十四日警詢錄音帶結果，警方詢問被告過程
    全程連續錄音，並未中斷，錄音過程中亦無拍打安全帽或毆
    打被告等異常聲音出現，雖警詢筆錄中被告有陳稱：我只知
    道他叫「小慈」，我是於九十六年七月二十四日二十一時四
    十分許，在臺南縣新化鎮崙仔頂高鐵橋下路口等候紅燈時，
    見到旁邊有一對母女共乘一部機車，機車腳踏板放置手提包
    一只，我心生歹念趁其不注意之際，徒手將該只手提包偷走
    ，並立即騎乘我的NEB—032號重機車揚長逃逸，後我在該手
    提包內發現有許孟慈身分證、健保卡、駕照、行照和現金七
    百元，郵局提款卡，及一支行動電話等語，但經勘驗後，前
    開被告所回答內容應為警員詢問問題，而警方提示犯罪時間
    、地點所犯犯行部分，均為肯定回答，尚無被告否認犯行，
    或陳述與記載筆錄內容不一之情形，有原審九十六年十一月
    十三日勘驗筆錄在卷可憑（見一審卷第六十七至七十一頁）
    。況被告於原審經詢問：「請確認檢察官訊問你過程及檢察
    官聲請羈押訊問庭，你是否違背你自己意思陳述？」答：「
    沒有。」再詢問：「是否有沒有做的事情而你說有？」答：
    「沒有。」（見一審卷第四十四頁），足認被告於警詢、檢
    察官偵查中之陳述均出於自由意思，被告於警詢、偵查中之
    自白均具有證據能力。被告辯護人於本院辯稱：被告自白無
    證據能力云云，自不足採。
二、按被告以外之人於審判外之陳述，經當事人於審判程序同意
    作為證據，法院審酌該言詞陳述或書面陳述作成時之情況，
    認為適當者，亦得為證據。當事人、代理人或辯護人於法院
    調查證據時，知有第一百五十九條第一項不得為證據之情形
    ，而未於言詞辯論終結前聲明異議，視為有前項之同意；刑
    事訴訟法第一百五十九條之五定有明文。本件認定事實所引
    用之證據方法（包括證人之證述及文書等物證），已經本院
    提示被告表示無意見，迄於言詞辯論終結前亦未聲明異議，
    揆諸前揭說明，可認為已同意作為證據；而本院審酌該證人
    等之陳述及證據資料作成時之情況，認為適當，亦查無其他
    違法取證或其他瑕疵等不實之情事，與本案待證事實間並具
    有相當之關聯性，以之為本案證據尚無不當，復無顯有不可
    信之情況，自得採為證據。
乙、實體方面：
一、訊據被告甲○○固坦承竊取被害人郭志雄所有車號NEB—032
    號重型機車，另持有扣案槍枝，並撥打電話予被害人許孟慈
    等事，惟矢口否認有違反槍砲彈藥刀械管制條例、搶奪、違
    反電信法及恐嚇取財未遂罪等犯行，辯稱：竊取郭志雄機車
    是在九十六年七月二十四日晚上十時許，在臺南市○○路崑
    山中學對面夜市旁之空地竊得；被害人許孟慈的手提袋並非
    伊所搶奪而取得，該手提袋是放置在該所竊得機車之置物箱
    內，扣案的槍、彈均非被告所購買，亦是放置在該機車置物
    箱內，伊並未理會，伊不知是真槍或假槍，一直至被警方查
    獲才知是真槍；又伊雖有打電話給許孟慈，僅係將許孟慈之
    物品交還給許孟慈，及約許孟慈出來玩而已，並未出言恐嚇
    ，亦未講到錢的事情，另未使用許孟慈行動電話云云。
二、關於被告違反槍砲彈藥刀械管制條例案件部分：
(一)上開事實(一)被告於九十年間，在五期重劃區近市政府附近跳
    蚤市場，以八千元代價購得扣案之改造手槍一支（含彈匣）
    及子彈五顆，經警方於九十六年七月二十七日下午三時三十
    分許，在臺南縣新化鎮○○街一七六號前逮捕被告，並於被
    告所騎乘竊得之車號NEB—032號重型機車腳踏板處所吊掛之
    黃色塑膠袋內查獲等情，業據被告於九十六年七月二十七日
    、九十六年九月四日檢察官偵查中自白：「（手槍、子彈來
    源？）我於民國八十幾年在臺南市五期重劃區買的，時間很
    久我不太清楚。」「（有無試射過？）有，子彈可以打進樹
    頭。」「（為何你隨身攜帶槍枝、刀械？）之前就放在車上
    了。」「（為何子彈有上膛？）我沒有拿出來，而且還有上
    保險。」（見偵查卷第八、九頁）；「（扣案槍枝是在何時
    買的？）約九十年左右，在臺南市政府前面的跳蚤市場買的
    ，我用八千元買的，有附彈匣、五顆子彈，我在我家附近果
    園試射小鳥，但沒有打到，都卡在樹幹裡面。」「（對於鑑
    定結果有何意見？）沒有意見，我不知道有殺傷力。」（見
    偵查卷第四十三頁）；於九十六年七月二十八日原審羈押庭
    供承：「（當時警方在你身上查扣何物？）就是被害人的皮
    包，他的證件、還有槍枝，還有一支菜刀，槍枝及菜刀都是
    我的。」「（槍枝及菜刀是如何來的？）槍枝是八十幾年的
    時候在五期重劃區跳蚤市場買的，用八千元買的，我有在鄉
    下家裡的地方試過，子彈也是那時買的，我一共買五顆，試
    射了二顆，所以被查扣的只有三顆，菜刀是家裡用的，我自
    己買的。」「（你要約被害人出去玩，為何要帶槍枝及菜刀
    ？）就是本來放在車上很久，沒有拿下來，我一開始騎就放
    在機車上了。」（見一審聲羈卷第五、六頁），於九十六年
    九月二十七日、九十六年十月十五日原審移審時及準備程序
    坦承：「．．確實有買槍．．」（見一審卷第十四頁）、「
    ．．槍是九十年間在市政府附近的跳蚤市場買來的」等語綦
    詳（見一審卷第四十一頁），復有搜索扣押物品清單一紙、
    查獲過程、扣案改造槍枝、子彈相片共十四幀等資料在卷可
    憑，事證明確。被告嗣於原審九十六年十一月十三日準備程
    序時改稱：伊竊得機車後，打開置物箱來看，裡面就有警方
    扣案改造槍枝（含彈匣）、子彈等物，伊有將拿出來云云，
    之後又改稱：並沒有動槍枝，之前會坦承購買，是因為不懂
    法律以為偷來的東西就是伊的，所以會坦承云云（見一審卷
    第七十七頁），顯係事後卸責之詞，不足採信，蓋依據被告
    前開坦承內容，除具體陳述購買時間、地點及價格外，並說
    明購買子彈有五顆，經試射二顆，現僅存餘三顆，且明確指
    出試射處所，及試射結果，倘如被告無此犯罪事實，如何編
    造前開購買、試射過程與內容等詳盡情節？又何需編造此部
    分內容？況經檢察官、原審法官質疑被告邀約被害人許孟慈
    外出時，竟攜帶槍枝並將子彈上膛時，被告仍可立即反應稱
    ：槍枝還有上保險；開始騎所竊得機車時就將槍彈放置在機
    車上，放很久沒有拿下來等語，詳如前述，縱其中被告對於
    購買時間、地點等細節部分無法詳述，此乃因人之記憶會隨
    時間經過而有遺忘或淡忘甚至記憶錯誤所致，尚難因此即認
    被告此部分無法記憶，或陳述上有部分不符，即遽認該部分
    內容為被告任意編造，故關於被告購買槍枝間，自以被告於
    原審偵審中所稱九十年間，較為具體明確為可採。又警方查
    獲前開槍枝、子彈等物，是在被告所騎乘機車腳踏板處所吊
    掛黃色塑膠袋內查獲，有附於偵查卷之臺南縣警察局新化分
    局刑事案件報告書記載甚詳，該改造手槍、子彈等物均非在
    機車置物箱內所查獲；且扣案改造槍枝、子彈等物，倘係放
    置在被告所竊得機車置物箱內，被告並未翻動或拿取過，如
    何知悉該槍枝彈匣內有裝置子彈、裝有幾顆子彈，及有無上
    保險等內容，顯見被告事後翻異前詞，所為前開辯解因不懂
    法律以為竊得物品即為其所有云云，純係畏罪飾卸之詞，不
    足採信。
(二)前開被告所購買之改造槍枝一支（含彈匣一個，槍枝管制編
    號：0000000000號）、子彈（三枚），經警方查扣後經送鑑
    驗：「槍枝部分經初步檢視該槍枝之結構完整、槍管暢通、
    具有擊發機構，可發揮功能，鑑定具殺傷力之槍枝比例約98
    .5 ％；復經性能檢驗法及試射法，認係改造手槍，由仿BER
    ETTA廠92FS型半自動手槍製造之槍枝，車通金屬槍管內阻鐵
    而成，擊發功能正常，可供擊發適用子彈使用，認具殺傷力
    。另送鑑子彈三顆部分，均認非制式子彈，由金屬彈殼組合
    直徑8.9±0.5mm金屬彈頭而成，採樣一顆試射，雖可擊發，
    惟發射動能不足，認不具殺傷力。」有卷附自願受搜索同意
    書、搜索扣押物品清單、槍枝初步檢視報告表、及內政部警
    政署刑事警察局九十六年八月二十七日刑鑑字第0960122306
    號函所附槍彈鑑定書在卷可稽（見偵查卷三十七至三十九頁
    ）。
(三)綜上事證，堪認上開改造槍枝、子彈均為被告所購得，並將
    該槍枝彈匣裝置子彈三顆上膛後，即放置在黃色塑膠袋內並
    吊掛在所竊得機車腳踏板處甚明，該槍彈為被告所持有，事
    證均臻明確，被告事後翻異前詞所辯係卸責之詞，不足採信
    ，此部分違反槍砲彈藥刀械管制條例犯行已堪認定。
三、關於被告所犯竊盜罪、搶奪罪部分：
(一)上開事實(二)竊盜事實，業據車號NEB—592號重型機車車主郭
    志雄指訴：車號NEB—032號重型機車，於九十六年五月二十
    七日，停放在臺南縣永康市○○街三四巷十一弄巷道內，於
    同日晚間九時三十方發現失竊等語綦詳，且被告於警詢時坦
    承不諱，並於檢察官偵查中陳稱：「（機車來源？）該機車
    是放在永康市路邊，鑰匙還插在車上，我就騎走了。」（見
    警卷第五頁）於原審及本院亦不否認竊盜機車，被告竊盜犯
    行洵堪認定。
(二)上開事實(三)搶奪事實，業據被害人許孟慈於偵查中及原審審
    理時證稱：九十六年七月二十四日晚上九時四十分許，伊騎
    乘機車後載母親，並將放置有皮包、行動電話、筆記本等資
    料之手提袋放置在機車腳踏板處，行經臺南縣新化鎮高鐵橋
    下正停等紅燈時，被告戴全罩式安全帽騎乘機車從伊右後方
    處騎乘機車靠近，本來以為被告要等紅燈或是問路，但是被
    告卻靠近並彎腰伸手將伊袋子拿走，並立即騎乘逃逸，伊見
    狀後立即喊叫，且騎車追被告，伊被搶時雖沒有看見搶奪者
    之臉部，但從後面所看到搶奪者之體型與被告相似，之後被
    告有打家裡電話給伊，且當天赴約後，被告到場亦是配戴全
    罩式安全帽而認被告就是行搶之人等語（見偵查卷第十七、
    十八頁、一審卷第一二一、一二二頁）。且被告於警詢時，
    對警方此部分犯行詢問均承認該部分犯行（見警卷第三頁）
    ，於檢察官偵查中亦供承：「（機車來源？）該機車是放在
    永康市路邊，鑰匙還插在車上，我就騎走了。」「（女用手
    提包來源？）有二個女子騎乘一臺機車，手提包放在腳踏板
    處，他們停紅綠燈時我拿了就跑，對方沒有跟我拉扯。」「
    （手提包內的錢有無花用？）沒有。」（見偵查卷第八、九
    頁），於檢察官聲請羈押原審訊問時供稱：「（是否有於九
    十六年七月二十四日晚上九點四十分左右趁一個女生不注意
    時，偷拿在機車腳踏板上的包包？）有二個女生共乘一部機
    車，停紅燈的時候，我看天色很暗，沒有路燈，我拿了就騎
    走了，我當時沒有停下來，然後就騎走了，我不知道他們有
    沒有發現。」等語甚詳（見一審卷聲羈卷第五、六頁）。被
    告於原審及本院翻異前詞，不足採信。被告辯護人雖指稱：
    被害人於警詢時係供稱：「可能是．．，剛起步時發現我放
    在機車腳踏墊黑灰色手提袋不見了，回頭找尋時已經找不到
    了」云云（見警第七、八頁），然被害人許孟慈於偵查中及
    原審審理時已證稱：九十六年七月二十四日晚上九時四十分
    許，伊騎乘機車後載母親，並將放置有皮包、行動電話、筆
    記本等資料之手提袋放置在機車腳踏板處，行經臺南縣新化
    鎮高鐵橋下正停等紅燈時，被告戴全罩式安全帽騎乘機車從
    伊右後方處騎乘機車靠近，本來以為被告要等紅燈或是問路
    ，但是被告卻靠近並彎腰伸手將伊袋子拿走，並立即騎乘逃
    逸，伊見狀後立即喊叫，且騎車追被告云云，詳如前述，且
    經原審質之被害人：「你於警詢中說你回頭跟你媽媽聊天，
    回家才知道皮包不見了？」答：「不是，我有看到伸手拿我
    皮包的人，他從我身邊騎走，他戴全罩式安全帽，我還有追
    他，但是他沒有開車燈，沒有看到車號。」（見一審卷第一
    二一頁），是被害人於警詢上開供述，自不足採為被告有利
    之證據。
(三)被告於九十六年八月十七日檢察官偵查中才否認搶奪犯行，
    並就所竊取車號NEB—032號重型機車之時間、地點部分亦與
    之前所坦承犯行部分不符，惟被告於警詢及移送至臺灣臺南
    地方法院檢察署及前開檢察官向原審聲請羈押時，為何仍坦
    承搶奪犯行，被告先稱：警察叫伊說有偷錢包，警察叫伊講
    是從被害人後面拿走錢包，警察講的話伊聽得懂就是叫伊承
    認，偷東西的情形是警察教伊怎麼講的等語，於九十六年九
    月四日檢察官偵查時，則陳稱遭警方刑求而坦承犯行云云，
    但被告如何遭警方刑求、在何處遭警方刑求等過程，被告則
    有前述陳述內容不一之情形，且被告所稱遭警方刑求而認罪
    云云，不足採信，詳如前述。是被告所辯，顯為卸責之詞，
    難以採信。
(四)被告再辯稱：許孟慈所有手提袋係放置在前開所竊得機車置
    物箱內云云，但據被告供稱：於九十六年七月二十四日十時
    許，在臺南市崑山中學對面夜市旁空地竊得該臺機車等語，
    而被害人許孟慈於九十六年七月二十四日晚上九時四十分許
    遭搶奪後，即告知家人、朋友，由母親、弟弟及同學等人多
    次撥打許孟慈所申辦門號0000000000號行動電話，即於是日
    晚上九時四十三分許起至是日晚上二十三時止，及於翌日二
    十五日，每間隔數秒或數分鐘即撥打高達數百通電話至許孟
    慈前述電話內，而前開電話所基地臺位置分別在臺南縣永康
    市○○里○○路二四０巷、富強路一段三０四號、永華路二
    ０一巷、永大路二段、臺南縣新化鎮竹仔腳三二六之一號、
    忠孝路一六二號、永康市○○○路五六號、臺南縣新化鎮○
    ○路八七一號、左鎮鄉左鎮村，高雄縣旗山鎮○○路及有被
    告住處附近之臺南縣南化鄉北寮村六十之六號等處一節，亦
    為被害人許孟慈於原審審理時證述在卷（見一審卷第一二一
    、一二二頁），及中華電信於九十六年九月二十一日出據許
    孟慈前開門號自九十六年七月二十四日至同年月二十七日間
    之通聯紀錄資料一份在卷足稽（見偵查卷第一一六至一二六
    頁），故被告如於九十六年七月二十四日晚上十時許竊得機
    車內有被害人許孟慈之行動電話，但該電話基地臺位置均無
    臺南市區內之基地臺，是被告此部分所辯，則與事證不符，
    自不足採。
(五)又有關被告竊取前述重型機車之時間與地點，被告於警詢對
    於警方詢問是否於五月份在永康市竊取前開機車，均為肯定
    表示等語（見警卷第五頁），於九十六年七月二十七日檢察
    官偵查中，及檢察官聲請羈押原審訊問時，被告均供稱：於
    九十六年五月二十七日在臺南縣永康市○○街，趁前開車號
    機車鑰匙未取下而竊得該臺機車（見偵查卷第八頁、一審聲
    羈卷第四頁），嗣於原審準備程序否認前述行竊時間與地點
    ，改稱：九十六年七月二十四日晚間十時許，在臺南市○○
    路附近找朋友，但沒有找到，即在開元路崑山中學對面夜市
    旁空地看到該機車鑰匙沒有取走就將機車發動騎走回南化云
    云，但被告於九十六年八月十七日偵查中則稱：機車約在七
    月二十幾日偷的，幾日伊不確定，伊不知道偷的地方是臺南
    市還是永康市（見偵查卷第二十、二十一頁）；於九十六年
    九月四日偵查中改陳：該車是在七月二十幾日在開元路夜市
    旁的大樓空地偷得，在警察局僅說是二十幾號，沒有說幾月
    份偷得，警察也沒有問伊在哪裡偷的，伊於九十六年七月二
    十四日晚上九點四十分人是在家裡，伊會確定在家裡，是隔
    天七月二十五日或二十六日伊有去開元路附近找朋友等語（
    見偵查卷第四十三、四十四頁），於原審調查時先稱：機車
    是在七月二十幾日偷的，就是打電話給證人許孟慈前一天偷
    的等語，再稱：機車是在九十六年七月二十四日晚上十點多
    ，在臺南市○○路崑山中學對面夜市旁空地所竊得，因七月
    二十四日晚上六點多在北寮公車站搭興南客運到玉井，七點
    左右從玉井搭興南客運到臺南，到開元路約八點多，當天是
    要找朋友，但沒有找到，預計十點前沒有找到朋友就要搭興
    南客運回玉井另找朋友或搭乘計程車回家，當天沒有找到朋
    友，十點多左右在開元路附近看到該機車鑰匙沒有取下就將
    機車竊走騎乘約一小時返回位於臺南縣南化鄉北寮村一九二
    號住處等語（見一審卷第四十三、七十六、七十七頁），關
    於被告竊取上開機車時間與地點，先稱是在九十六年五月二
    十七日晚間九時許，在臺南縣永康市○○街所竊得，後改稱
    是在九十六年七月二十五日或二十六日所竊得，再稱是九十
    六年七月二十幾號所竊得，直至最後原審進行準備程序時被
    告才肯定明確表示於九十六年七月二十四日晚間十時許所竊
    得，被告於同年七月二十七日查獲，對於查獲前三日竊得機
    車之事實時間未久，但被告於警、偵訊及檢察官偵查中均未
    明確陳述行竊時間與地點，反而是事後原審進行準備程序時
    被告才明確指陳行竊時間、地點，顯與人之一般記憶、常情
    有違。又觀之被告所陳稱於九十六年七月間使用之門號0000
    000000號行動電話通聯基地臺位置，該門號於九十六年七月
    二十四日僅於上午九時三十一分、五十二分有撥出電話紀錄
    ，該二時段基地臺位置分別在臺南縣玉井鄉○○里段二二一
    之十二地號、同鄉○○村○○路二０四號，此外，該日則無
    任何撥入或撥出電話紀錄；另被告所使用門號0000000000號
    行動電話，於九十六年七月二十四日上午十一時二十一分許
    、下午二時十六分許、三時十五分許之通聯紀錄所呈基地臺
    位置均在臺南縣南化鄉○○段二五二地號處所；另所申辦門
    號0000000000號行動電話，於九十六年七月二十四日起至同
    年月二十六日止間通聯紀錄所呈之基地臺位置分別在臺南縣
    北南化鄉○○段四七六地號、竹頭崎段四七六地號、玉井鄉
    口宵里二二一地號、玉井鄉○○路二０四號等處，有遠傳電
    信公司出具0000000000號雙向通聯紀錄、威寶電信股份有限
    公司於九十六年九月十七日所提出被告申辦電話資料、雙向
    通聯紀錄資料在卷可憑（見偵查卷第三十至三十五、一六０
    至一六四頁），據前開通聯紀錄，被告如於九十六年七月二
    十四日至同年月二十六日間，均無任何位於臺南市○○路附
    近友人之電話聯繫紀錄，被告如何與朋友相約，如何找朋友
    ，均無任何電話聯繫紀錄，被告此部分所陳均與事證不符。
    再者，臺南縣新化鎮崙仔頂距離臺南市○○路○○路途不近
    ，證人許孟慈係在九十六年七月二十四日晚間九時四十分許
    ，在臺南縣新化鎮崙頂里崙仔頂高鐵橋下遭搶奪手提袋，被
    告怎有可能在同日晚間十時許即得以在臺南市○○路崑山中
    學對面夜市旁空地上行竊得前開機車，且該機車置物箱內已
    放置有證人許孟慈遭搶奪之袋子之理？被告此部分所辯，亦
    與常情不符，被告所辯顯係欲以他人行搶證人許孟慈所有之
    物後放置在該機車置物箱內，而為被告所行竊以卸免搶奪罪
    責甚明，被告此部分所辯純係卸責之詞，自不足採。
(六)此外，警方於九十六年七月二十七日至被告前開住處進行搜
    索，於被告住處並發現有被害人許孟慈筆記本一本等物，有
    臺南縣警察局新化分局搜索、扣押筆錄、扣押物品目錄表等
    資料在卷可參，及有搜索扣押物品清單、贓物認領保管單、
    臺南縣警察局車輛尋獲電腦輸入單、失車紀錄單等資料在卷
    可憑。被告此部分竊盜、搶奪犯行均堪認定。
四、關於被告所違反電信法有關盜用他人電信設備罪部分：
(一)上揭事實(四)犯罪事實，業經被害人許孟慈於偵查中及原審審
    理時證述甚明（見偵查卷第十七頁、一審卷第一二五、一二
    六頁），且被告於警詢及檢察官偵查中亦坦承：「（你得逞
    後是否有盜打被害人許孟慈門號0000000000號行動電話？）
    有，打去找那女生。」「（沒有啦，你那時候拿到的時候打
    去哪裡？門號多少？）打去色情場所，我也不知道幾號。」
    「（不然你怎麼知道電話號碼？）我那個有那個啦，那個70
    7啦。」「（0941多少？）0000000000。」「（那是什麼電
    話？）色情電話。」「（有無使用手提包內的電話？）有，
    我有打色情電話。」等情甚詳（見警卷第一、二頁、偵查卷
    第九頁）。而門號0000000000行動電話於九十六年七月二十
    四日晚上十一時二分五十一秒起至十一時三十三分四十秒止
    ，有與門號0000000000號行動電話門號聯繫共計1849秒，通
    話費用為277.35元等情，有門號0000000000號之未出帳明細
    資料一紙在卷可稽（見警卷第四十四頁）。
(二)被告於九十六年八月十七日檢察官訊問時則否認撥打被害人
    許孟慈前開遭搶之行動電話，辯稱：伊並沒用被害人許孟慈
    的手機打色情電話，是因為警察叫伊這樣說的云云，然經原
    審勘驗警詢錄音帶，有關被告盜用被害人許孟慈上開門號行
    動電話部分，警方並未明確說明電話號碼，及進一步詢問該
    電話號碼是何人時，被告均得以陳述前開電話號碼，及該電
    話對象為色情電話等內容，並無警方自行陳述記載後，或有
    要求被告如此陳述，且據上開勘驗內容，警方詢問撥打電話
    門號多少時，被告尚得以陳述該電話中部分門號707，經警
    方提示部分電話號碼0941後，被告則立即接續回答完整該電
    話號碼為0000000000號等情，有原審九十六年十一月二十六
    日勘驗筆錄在卷可稽，是原審勘驗警詢筆錄錄音帶過程中，
    並無任何由警方要求被告如此陳述之內容甚明。
(三)又經調閱0000000000號行動電話通聯紀錄，於九十六年七月
    二十四日晚間十一時二分五十一秒，確有撥打至門號000000
    0000號門號，該基地臺位置係位於臺南縣南化鄉北寮村六十
    之六號二樓乙節，有中華電信公司出具0000000000號電話之
    資料查詢單一份附卷足憑（見偵查卷第一一六至一二六頁、
    一審卷第十八至二十頁）。而被告居住於臺南縣南化鄉北寮
    村一九二號處所，為被告陳述在卷，該通聯基地臺位置即在
    被告住處附近，同時參酌被告於檢察官偵查中坦承：拿到許
    孟慈行動電話後均由其保管，並未交予他人等語，及於原審
    羈押時被告陳稱已離婚，雖有一子但在北部，家中無其他人
    等情（見偵查卷第四十五頁、一審卷第十三頁），此外，經
    調閱被告申辦門號0000000000號行動電話通聯紀錄，於九十
    六年七月二十五日下午三時二十三分許至四時三十四分許均
    有撥打門號0000000000號電話紀錄，於同年月二十六日亦於
    下午四時一分許亦有撥打該門號電話紀錄部分，有威寶電信
    股份有限公司於九十六年七月十七日出具被告申辦上開電話
    資料及該電話雙向通聯紀錄資料一份在卷可稽（見偵查卷第
    一六０至一六四頁）。足可認被告確曾持其所申辦電話多次
    撥打至其所謂色情電話0000000000號甚明。堪認被告於九十
    六年七月二十四日晚上九時四十分許，搶奪被害人許孟慈所
    有上開門號行動電話後，於同日晚上十一時許返家後即盜用
    許孟慈所有前述電話等情，被告前述所辯，顯係事後發現盜
    用行動電話時間即為許孟慈手提帶遭搶之同日，而為圓所犯
    搶奪罪部分之犯行而為臨訟卸責之詞，不足採信，被告此部
    分違反電信法犯行，堪以認定。
五、關於被告恐嚇取財未遂罪部分：
(一)上揭事實(五)犯罪事實，訊據被告僅坦承確有多次撥打被害人
    住處電話與被害人許孟慈聯繫，惟矢口否認有恐嚇取財犯行
    。然被告所犯此部分犯行，業經被害人許孟慈於偵查中及原
    審審理時證述：「他（指被告）隔天就打電話去我家，問我
    是不是小慈，我說是，他就跟我說你的照片如果被曝光會不
    會怎樣，如果你想把東西拿回去就要給我錢。他說會把照片
    曝光，我聽了很害怕，有被威脅的感覺。被告約打七通，隔
    天打一通，那天晚上約二點半又打一通跟我要錢。我接電話
    的時候都會覺得可怕，七通大致內容都是在要錢，說要把照
    片曝光，要找我出去，從第二通開始就跟我約時間找我出去
    ，最後一通還要找我去賓館。」「（歹徒打電話給你是什麼
    時候？）被搶隔天的隔天，他問我是不是包包的主人，他看
    過我手機裡面的照片，要把我手機裡的照片曝光，如果不要
    曝光，要給他錢，他問我要給他多少錢，我說一萬元，他說
    沒有二萬、三萬之類的。」「（被告）第一通打給我問我是
    不是小慈，他看過我手機裡的照片，說如果我把照片曝光會
    不會怎樣，如果我不想被曝光就給我錢，我媽媽跟我說東西
    被搶走就算了，可是他打電話來要錢，我很害怕，他一直說
    如果不要被曝光就給我錢。之後，他看我可以給他多少錢，
    我說一萬元，他說要二、三萬多一點，後來的電話他叫我拿
    錢去我家附近的7-11給他，給他之後再跟他一起出去，在電
    話中他沒有說要去哪裡，我說這麼晚我不能出去，二十七日
    下午的電話，他有叫我跟他去賓館，順便把東西還給我，後
    來我答應跟他見面。」「同時報警抓他。」「被告他沒有到
    我家，但有過來看我家附近，因為被告不是新化在地人，如
    何知道我家外面有7-11，應該是有來看過我家在哪裡，被告
    打電話跟我要錢，要把手機裡的照片曝光，我會害怕。被告
    講話聲音、語氣均會讓我害怕。」等語甚詳（見偵查卷第十
    七、十八頁、一審卷第一二五至一二七頁），被害人許孟慈
    與被告間並無何恩怨、嫌隙，顯無誣陷被告之動機，且許孟
    慈先後所述有關被告打電話陳述內容部分經核先後均一致，
    顯非憑空捏造、無中生有之詞，堪信許孟慈所述內容為真實
    可信。
(二)而被告以所申辦門號0000000000號、門號0000000000號等電
    話分別於九十六年七月二十六日上午七時四十九分許、同年
    月二十七日凌晨二時二十九分許、是日上午八時二十四分許
    、九時三十二分許、十時三分許、下午二時十一分許、三時
    十六分許，均有撥打許孟慈住處門號597＊＊＊＊號電話予
    許孟慈部分，亦有上開中華電信出具前述市內電話自九十六
    年七月二十四日至同年月二十七日間之通聯紀錄資料一份附
    卷可憑，被告就此部分亦不否認，足信為真實。
(三)按刑法第三百四十六條恐嚇取財罪之恐嚇行為，受恐嚇人尚
    有自由意志，不過因此而懷有恐懼之心，此與強盜罪以目前
    之危害脅迫他人，致喪失自由意志不能抗拒者不同。故恐嚇
    取財與強盜罪，二者就其同具有不法得財之意思及使人交付
    財物而言，固無不同，但就被害人是否喪失意思自由致不能
    抗拒言之，前者被害人尚有意思自由，後者被害人之意思自
    由已被壓制，達於不能抗拒之程度。故恐嚇取財罪，其恐嚇
    行為不以將來之惡害通知為限，即以目前之危害相加，亦屬
    之。但必其強暴、脅迫手段，尚未使被害人達於不能抗拒之
    程度始可，如其強暴、脅迫行為，已使被害人喪失意思自由
    ，達於不能抗拒之程度，即應構成強盜罪，而非恐嚇取財罪
    。至於被害人是否因被告之加害行為，而達於不能抗拒之程
    度，應審酌行為當時客觀時、地、人、物等情狀及被害人主
    觀上之意識為斷（最高法院六十七年臺上字第五四二號判例
    、八十五年度臺上字第三六三號、八十七年度臺上字第二二
    七八號判決意旨參照）。被害人許孟慈為現年十九歲之在學
    學生，被告多次撥打電話至被害人許孟慈住處找許孟慈，並
    以將許孟慈行動電話內所儲存個人隱私相片曝光為由向許孟
    慈索討金錢，並邀約許孟慈在住處附近便利商店，顯然對許
    孟慈住處甚為瞭解，確足以致許孟慈心生畏懼，是被告主觀
    上顯有不法所有之意圖，至為灼然。被告空言否認未向被害
    人許孟慈恐嚇取財云云，顯係卸責之詞，不足採信。被告恐
    嚇取財未遂犯行洵堪認定。
六、論罪科刑：
(一)本件改造槍枝（含彈匣）一支，係屬於槍砲彈藥刀械管制條
    例第四條第一項第一款所稱之槍砲。按未經許可持有手槍，
    其持有之繼續，為行為之繼續，亦即一經持有、寄藏手槍，
    罪即成立，但其完結須繼續至持有行為終了時為止，此有最
    高法院八十八年第八次刑事庭會議可資參照。其間法律縱有
    變更，其行為既繼續實施至新法施行以後，即與犯罪後法律
    有變更之情形不同，不生新舊法比較適用問題。查被告自九
    十年間某日購槍開始持有，持續至九十六年七月二十七日為
    警查獲為止，已在該條例修正施行後，自應適用現行該條例
    之規定。復按電信法第五十六條第一項之罪，以意圖為自己
    或第三人不法之利益，使用有線、無線或其他電磁方式，盜
    接或盜用他人電信設備通信者為要件。本罪之處罰詐得免繳
    電信通信費用之不法利益規定，乃刑法詐欺得利罪之特別法
    ，依特別法優於普通法之原則，自毋庸再論以刑法詐欺得利
    罪。且按本罪構成要件所稱以有線、無線或其他電磁方式，
    盜接或盜用他人電信設備通信者，並不限於以盜拷他人行動
    電話之序號、內碼等資料於自己之手機內，為盜用之唯一方
    式，其他諸如：盜打他人電話為通信行為；以自己之電話機
    盜打他人電話為通信行為；或意圖為自己不法之所有，竊取
    他人之行動電話手機，進而為盜打通信之行為；或僅以使用
    竊盜之意思，擅取他人之行動電話手機為盜打通信之行為等
    ，不一而足，皆成立本罪（分別有最高法院七十五年度臺上
    字第三三七０號判決、八十八年度臺非字第四三號判決意旨
    參照）。
(二)核被告所為，係犯槍砲彈藥刀械管制條例第八條第四項未經
    許可，持有可發射子彈具有殺傷力之改造手槍罪、刑法第三
    百二十條竊盜罪、同法第三百二十五條第一項搶奪罪、電信
    法第五十六條第一項意圖為自己不法利益，盜用他人電信設
    備通信罪，及刑法第三百四十六條第三項、第一項恐嚇取財
    未遂罪。被告基於同一恐嚇取財之犯意，於九十六年七月二
    十六日及二十七日多次以電話恐嚇被害人許孟慈，其行為係
    於密切接近之時地實施，侵害同一之法益，各行為之獨立性
    極為薄弱，依一般社會健全觀念，在時間差距上，難以強行
    分開，在刑法評價上，以視為數個舉動之接續施行，合為包
    括之一行為予以評價，較為合理，為包括一罪之接續犯。著
    手實行恐嚇取財尚未達於既遂，為未遂犯，依刑法第二十五
    條第二項之規定減輕其刑。所犯前開數罪間，犯意各別、行
    為互異，應予分論併罰。又被告曾於九十一年間所犯竊盜案
    件，經原審九十一年度易字第四八二號判處有期徒刑五月，
    如易科罰金以銀元三百元折算一日，上訴後經本院九十一年
    度上易字第六八四號駁回上訴確定，於九十二年十一月八日
    執行完畢，有臺灣高等法院被告前案紀錄表附卷可稽，於五
    年以內故意再犯本件有期徒刑以上之罪，為累犯，應依刑法
    第四十七條第一項規定，加重其刑，並就所犯恐嚇取財未遂
    罪部分，先依累犯規定加重其刑，後依未遂犯規定減輕之。
(三)原審審酌被告犯罪動機、手段、目的，本次再犯，惡性非輕
    、造成被害人恐懼與困擾，所生之損害，及犯後矢口否認犯
    行，飾詞狡辯之態度等一切情狀，適用槍砲彈藥刀械管制條
    例第八條第四項、電信法第五十六條第一項、刑法第十一條
    前段、第三百二十條第一項、第三百二十五條第一項、第三
    百四十六條第一項、第三項、第二十五條第二項、第五十一
    條第五款、第四十二條第三項、第三十八條第一項第一款、
    第二款、刑法施行法第一條之一（原判決漏引，因與判決結
    果不生影響，僅予糾正），分別量處被告持有改造槍枝罪有
    期徒刑肆年，併科罰金新臺幣陸萬元，罰金如易服勞役以新
    臺幣壹仟元折算壹日；竊盜罪有期徒刑肆月；搶奪罪有期徒
    刑壹年伍月；盜用他人電信設備通信罪有期徒刑肆月；恐嚇
    取財未遂罪有期徒刑捌月。並定應執行刑為有期徒刑陸年，
    併科罰金新臺幣陸萬元，罰金如易服勞役，以新臺幣壹仟元
    折算壹日。扣案之改造手槍一支（含彈匣一個，槍枝管制編
    號：0000000000號），係屬違禁物，依刑法第三十八條第一
    項第一款規定宣告沒收。扣案被告所有全罩式安全帽一頂及
    諾基亞行動電話一支（不含SIM卡）等物，為被告所有供犯
    罪所有之物，依刑法第三十八條第一項第二款規定沒收。扣
    案土造子彈三顆，不具殺傷力，非屬違禁物，與扣案檳榔刀
    一把，均無證據認為供被告供犯罪所用之物，不另為沒收之
    宣告。本院經核原判決認事用法，均無不合，量刑亦屬妥適
    。被告上訴意旨僅承認竊取機車否認其他犯罪，指摘原判決
    不當，為無理由，應予駁回。
七、據上論斷，應依刑事訴訟法第三百六十八條，判決如主文。
本案經檢察官郭珍妮到庭執行職務。
中    華    民    國    97    年    5     月    28    日
                    刑事第一庭審判長法官  黃  崑  宗
                                    法官  王  明  宏
                                    法官  蔡  長  林
以上正本證明與原本無異。
持有改造槍枝罪、搶奪罪、盜用他人電信設備通信罪部分，如不
服本判決，應於收受本判決後十日內向本院提出上訴書狀。其未
敘述上訴理由者並得於提起上訴後十日內向本院補提理由書狀（
均須按他造當事人之人數附繕本）「切勿逕送上級法院」。
竊盜罪、恐嚇取財未遂罪部分，不得上訴。
                                  書記官  李  培  薇
中    華    民    國    97    年    5     月    29    日
附錄本案論罪科刑法條全文：
刑法第三百二十條第一項（竊盜罪）：
  意圖為自己或第三人不法之所有，而竊取他人之動產者，為竊
盜罪，處五年以下有期徒刑、拘役或五百元以下罰金。
刑法第三百二十五條第一項（搶奪罪）：
  意圖為自己或第三人不法之所有，而搶奪他人之動產者，處六
月以上五年以下有期徒刑。
刑法第三百四十六條第一項、第三項（恐嚇取財未遂罪）：
  意圖為自己或第三人不法之所有，以恐嚇使人將本人或第三人
之物交付者，處六月以上五年以下有期徒刑，得併科一千元以下
罰金。
  前二項之未遂犯罰之。
電信法第五十六條第一項（盜用他人電信設備通信罪）：
  意圖為自己或第三人不法之利益，以有線、無線或其他電磁方
式，盜接或盜用他人電信設備通信者，處五年以下有期徒刑，得
併科新台幣一百五十萬元以下罰金。
槍砲彈藥刀械管制條例第八條第四項（持有持有改造槍枝罪）：
  未經許可，持有、寄藏或意圖販賣而陳列第一項所列槍枝者，
處三年以上十年以下有期徒刑，併科新臺幣七百萬元以下罰金。


司法院資訊處製作；財團法人民間司法改革基金會備份。
